【裁判字號】    95,抗,266
【裁判日期】    951219
【裁判案由】    確認優先購買權存在等(補繳裁判費用)
【裁判全文】
臺灣高等法院高雄分院民事裁定           95年度抗字第266號
再  抗告人  農家股份有限公司
法定代理人  甲○○
訴訟代理人  陳水聰律師
上列再抗告人因與相對人澤普世一資產管理股份有限公司，大統
包裝工程股份有限公司間請求確認優先購買權存在等事件，對於
中華民國95年9 月29日本院95年度抗字第266 號所為裁定提起再
抗告，本院裁定如下：
    主  文
再抗告駁回。
再抗告訴訟費用由再抗告人負擔。
    理  由
一、按對於抗告法院以抗告無理由而駁回其抗告之裁定再為抗告
    者，僅得以其適用法規顯有錯誤為理由，並經原法院之許可
    者為限。且原法院之許可，以原裁定所涉及之法律見解具有
    原則上之重要性者為限。又原法院對於再為抗告，認為不應
    許可者，應以裁定駁回其抗告。民事訴訟法第486 條第4 、
    5 、6 項、第436 條之3 第3 項分別定有明文。而所謂原則
    上之重要性，係指該再抗告事件所涉及之法律問題意義重大
    而有加以闡釋之必要者而言（參閱最高法院93年度台抗字第
    843號裁定意旨）。
二、本件再抗告意旨略以：
  (一)依民事訴訟法第77條之1 第2 項規定：「核定訴訟標的之價
    額，以起訴時之交易價額為準。無交易價額者，以原告就訴
    訟標的所有之利益為準。」法有明文規定。而本件再抗告人
    原起訴之訴訟標的乃為：「就坐落高雄縣橋頭鄉○里○段43
    9 之5 等11筆土地之優先購買權」，而非為該11筆土地之所
    有權。原審核定訴訟標的之價額，竟以該11筆土地所有權之
    總交易價額為依據，顯為明顯錯誤。
  (二)再抗告人起訴所主張之「土地優先購買權」乃是依土地法第
    104 條之規定，附隨於其「對土地之承租權」而來。縱係關
    於承租權之訴訟，其訴訟標的之價額，也只是以2 期之租金
    額為計算之標準而已。而本件1 期之租金為新台幣（下同）
    4 萬元，2 期之租金亦僅8 萬元，乃原審竟就此附隨權利之
    「優先購買權」核定其價值為3,600 萬元，顯有失當。況依
    此認定，則向人主張「優先承購權」，進而再買此土地，似
    總共須花費7,200 萬元，此尤有違誤。是以「土地優先承購
    權」之交易價額，應以多少為適當，實亦須經專家鑑定認定
    。本件牽涉法律見解有原則上之重要性存在，且影響人民之
    權利其鉅，為此提起再抗告，求予廢棄原裁定云云。
三、經查本件再抗告人對於本院原裁定所涉及之法律見解究係具
    有何原則上之重要性迄未予說明。又依本院原裁定理由欄第
    2 項已明再抗告人與相對人間之本件請求確認優先購買權
    存在等事件（即原法院95年度訴字第321 號），再抗告人訴
    之聲明為：(一)確認抗告人就原法院89年度執字第43383 號強
    制執行事件，標別1 之執行標的之土地（即坐落高雄縣橋頭
    鄉○里○段439-5 、439-11、439-20、439-42、440 、447-
    2 、447-24、447-25、447-26、447-27、447-28地號等11筆
    土地，下稱系爭土地），有優先購買權存在。(二)原法院民事
    執行處就上開執行事件准許相對人澤普世一資產管理股份有
    限公司拍定之執行程序應予撤銷。(三)訴訟費用由相對人負擔
    。而再抗告人主張有優先承購權之系爭土地，係由相對人澤
    普世一資產管理股份有限公司於前揭拍賣程序中，以3,609
    萬5 ,000 元 之價格，拍定取得所有權等情，已為再上訴人
    所不爭執，則依再抗告前揭訴之聲明以觀，參酌民事訴訟法
    第77 條 之1 第2 項規定，本件訴訟標的起訴時之交易價額
    為3,60 9萬5,000 元，至為明確，而無庸再予鑑定，資為核
    定其價額之必要。是本件法律見解已臻明確，非屬意義重大
    ，而有闡釋之必要者。揆諸首揭說明，本院原裁定所涉及之
    法律見解即非有原則上之重要性者，本件再抗告即不應許可
    。
四、據上論結，本件再抗告不應許可，依民事訴訟法第486 條第
    6 項、第436條之3第3項、第95條、第78條，裁定如主文。
中    華    民    國    95    年    12    月    19    日
                            民事第三庭
                                審判長法官    張國彬
                                法      官    楊富強
                                法      官    吳登輝
以上正本證明與原本無異。
如不服本裁定應於送達後10日內向本院提出抗告狀，並繳納抗告
費新台幣1 千元。
中    華    民    國    95    年    12    月    20    日
                                書  記  官    黎  珍
                                                  A


司法院資訊處製作；財團法人民間司法改革基金會備份。
